Inventaris van het archief van de Algemene Secretarie van het ministerie van Defensie: beleidsterrein Militair Materieel, 1953-1980
Nationaal Archief, Den Haag
Ministerie van Oorlog; Ministerie van Defensie: Beleidsterrein Militair Materieel
Defensie / Militair Materieel
1949-1980
merendeel 1953-1980
5114
5.80 meter; 306 inventarisnummers.
Normale geschreven, getypte en gedrukte documenten, geen bijzondere handschriften.
Nationaal Archief, Den Haag
Ministerie van Defensie / Algemene Secretaris
Het archief bevat onder meer stukken betreffende beleidsaspecten als besluitvorming rond verwerving en afstoting van militair materieel, het afsluiten van contracten en overeenkomsten inzake levering, operationele eisen waaraan materieel moet voldoen, internationale overeenkomsten inzake samenwerking op het gebied van militair materieel, en de verschillende organisatie-eenheden op dit beleidsterrein.
Archiefvorming
Geschiedenis van de archiefvormer
De volledige historische achtergronden en ontwikkelingen van het Ministerie van Defensie en het beleidsterrein Militair Materieel zijn uitgebreid beschreven in de volgende publicatie:
20. Roeien met de riemen. Een onderzoek naar instituties, bedrijfsprocessen en handelingen met betrekking tot het beleidsterrein militair materieel Koninklijke Marine, 1945-1993 (samenstelling: drs. A.G. de Vries; ISBN 90-74442-22-6), 's-Gravenhage 1994.
Plaats van de Centrale Post- en Archiefzaken en zijn voorgangers binnen de ministeriële organisatie
Inleiding
Zolang er, in de loop der jaren, post werd ontvangen en verzonden was er bij de departementen van algemeen bestuur sprake van een inrichting, veelal secretarie genaamd, welke met deze postbehandeling was belast. Om te komen tot een eenduidige en gestandaardiseerde verwerking werd de procedure in de Koninklijke Besluiten (KB) van 14 september 1823 en 2 oktober 1950, Staatsblad K 425 vastgelegd.
Dossier ministerie van Marine nr. 69841, deel 2
Alle inkomende stukken werden namelijk in die tijd door het hoofd van het Departement geopend en aan de secretaris afgegeven en welke op zijn beurt de stukken in een agenda inschreef en van een algemeen doorlopend dagnummer voorzag welk op de stukken naast het exhibitum werd geplaatst.
Vervolgens werd het in een tijdrekenkundige orde volgens datum en nummer van de agenda gerangschikt. Via een index in de vorm van een hoofden- of rubriekenlijst, klapper en naamlijst werd het archief toegankelijk op onderwerp.
Met de introductie van het fiche doorschrijfsysteem en de eerste vormen van geautomatiseerde registratie werd het archief gevormd in dossiers.
Korte beschrijving van het orgaan in de periode 1945-1959
Tijdens de bovengenoemde periode bestonden twee afzonderlijke departementen, t.w. het departement van Oorlog en het departement van Marine.
Elk departement had een eigen organisatiestructuur en een eigen organisatie op het gebied van post- en archiefzaken.
Zowel bij de marine als bij het departement van Oorlog had men een afdeling secretarie, indices en archieven (S.I. en A). Deze naam bestond al sinds 1877.
Brochure "ons papieren leven van A-Z", info over postbehandeling bij het ministerie, uitgave 1977
Bij oorlog bleef S.I. en A. ingaande 1 november 1945 als zogenaamde B-afdeling (B-V) rechtstreeks onder de secretaris-generaal (SG) ressorteren.
Brief minister van Oorlog 25 oktober 1945, nr. 127
Deze naamsaanduiding werd door beide in een later stadium verlaten en omgezet in de afdeling post- en archiefzaken Koninklijke marine en de centrale afdeling post- en archiefzaken (CPA).
Periode 1959-1980
Bij de samenvoeging in 1959
Koninklijk Besluit van 19 mei 1959 nr. 2
tot één ministerie van Defensie (alleen voor het te 's-Gravenhage gevestigde deel van het departement) werd bij alle overige onderdelen de naam "departement van Defensie" aangehouden
Dossier ministerie van Defensie nr. 247.421 H
. Waar de naam "oorlog" langzaam verdween, bleef de naam "marine" wel gehandhaafd als aanduiding op de stukken, t.w. ministerie van Defensie (marine).
Als gevolg van de samenvoeging werd de algemene secretarie herzien
Dossier ministerie van Defensie nr. 247.421 4A t/m 4Z
. Onder de SG werd een hoofd PAZ aangesteld, die werd belast met het functioneel beheer van archiefbescheiden en het voeren van een secretarie voor de dienststukken van de minister en de SG.
In 1971
Brochure "ons papieren leven van A-Z", info over postbehandeling bij het ministerie, uitgave 1977
kwam de oorspronkelijke naam CPA in een nieuwe organisatie in beeld, welke rechtstreeks onder de loco-secretaris-generaal (loco-SG) kwam te ressorteren. Eén van de bureaus, genaamd bureau archieven, welke onder andere bestond uit de sectie dynamisch archief (de zgn. groep minister) had als taak de postregistratie te verzorgen voor het kabinet van de minister, de bureaus van de staatssecretarissen, het bureau SG en de rechtstreeks onder de SG ressorterende centrale-organisatie-eenheden.
Uitgave bibliotheek; boekwerkje nr. 371 over de Centrale Afdeling Post en Archiefzaken
Tot 1976 bleef dit zo, waarna door een grote reorganisatie de topstructuur van het ministerie
Brief minister van Defensie 23 november 1976 nr. 375.280/14
de CPA werd ondergebracht onder de 2e plaatsvervangend SG, tevens Directeur Interne Zaken (DIZ).
In de jaren 1979
Brief minister van Defensie 1 juni 1979 nr. 375.280/28 B
en 1980
Brief minister van Defensie 26 juni 1980 nr. 375.280/31 U en 31 december 1980 nr. 458.220/A
vond een versterking plaats van de rol van het CPA in de sfeer van het functioneel toezicht en het centraal registeren van alle bij de ministeriële organisatie binnenkomende en uitgaande bescheiden.
Geschiedenis van het archiefbeheer
Het archief 1953 - 1980, met een omvang van 94 m¹, kent een eenduidige opbouw met dossiers, waarbinnen een grote variëteit van onderwerpen voorkomt. Ook is het archief compleet en "onderhouden", in die zin dat tot 1994 door het semi-statisch archief van de CPA de vernietigbare bescheiden werden verwijderd op basis van de vernietigingslijst. Aan de dossiers werden registratienummers toegekend van zes cijfers in de series 200.000, 300.000 en 400.000. Het onderscheid tussen de series stond in relatie tot de behandelende directies van het ministerie. In een concordantie zijn de dossiernummers weergegeven.
De verwerving van het archief
Het archief is krachtens bepalingen van de Archiefwet overgebracht.
Inhoud en structuur van het archief
2.13
Selectie en vernietiging
Dossiers behorende tot de handelingen, categorie (V) vernietigen, werden tijdens de bewerking afgescheiden en geregistreerd in een apart bestand.
Na de bewerking kwam 1 m¹ direct voor vernietiging in aanmerking en 1,2 m¹ voor vernietiging op termijn.
Ordening van het archief
Het archief heeft betrekking op één beleidsterrein. Met een beleidsterrein wordt bedoeld een afgebakend onderwerp van overheidsbemoeienis, in dit geval dus: "militair materieel Koninklijke Marine".
Het archief is onderverdeeld naar handeling. Per handeling zijn de beschrijvingen van de dossiers vermeld. Een handeling wordt verricht door een actor ter uitvoering van een taak, of op grond van een wettelijke bevoegdheid. Een actor is een overheidsinstelling die bevoegd is zelfstandig op te treden (bijvoorbeeld een minister) binnen het beleidsterrein. Op een beleidsterrein treden meerdere actoren handelend op.
Aanwijzingen voor de gebruiker
Openbaarheidsbeperkingen
Volledig openbaar.
Materiële beperkingen
Andere toegang
Het archief was aanvankelijk beschreven in de Institutionele Toegang: 5.020.5114 - Institutionele Toegang op het Gegevensbestand Algemene Secretarie van het Ministerie van Oorlog, sinds 1959 Defensie, met betrekking tot het Beleidsterrein Militair Materieel, 1949-1980.
Aanvraaginstructie
Openbare archiefstukken kunnen online worden aangevraagd en gereserveerd. U kunt dit ook via de terminals in de studiezaal van het Nationaal Archief doen. Om te kunnen reserveren dient u de volgende stappen te volgen:
U maakt een profiel aan op www.gahetna.nl, en logt vervolgens in
Via de archiefinventaris (alleen de beschrijvingen met rode nummers) selecteert u het gewenste archiefstuk door op de knop 'Reserveren' te klikken
In het volgende scherm geeft u aan op welke dag u het archiefstuk wilt inzien
Indien u zich bevindt in de studiezaal en een tafelnummer heeft ontvangen kunt u dit nummer vermelden. Als u geen tafelnummer heeft kunt u tafelnummer 777 laten staan
Vervolgens bevestigt u uw reservering door deze te versturen.
Verwant materiaal
Beschikbaarheid van kopieën
Bijlagen
Concordantie van oud dossiernr. naar nieuw inv.nr.
200.585 272
201.029 181
201.160 61 - 62
202.120 289 - 291
202.305 233
202.402 177
203.000 63
203.078 234
203.227 235
203.485 273
204.126 236
204.289 1
204.808 183
205.992 112
205.980 167
206.460 289-291
207.091 64
207.440 65
207.431 237
207.724 137
209.179 66
209.492 168
209.689 67 - 70
210.470 296
210.730 281
211.694 169
212.088 126
214.090 2
214.329 182
216.754 71
217.265 3
218.578 72
219.555 293
219.904 289 - 291
219.878 238
222.760 274
224.082 292
225.980 167
226.860 302
227.557 294
227.980 73
230.758 127
230.860 138
230.992 287
234.120 5
235.585 293
236.979 6
237.440 7
238.335 74
239.958 239
240.064 75
240.086 139
240.129 140 - 141
240.238 297
240.299 289 - 291
241.042 294
241.237 76 - 83
242.480 84
242.810 294
243.120 113
244.440 85
244.560 170
244.949 8
245.329 293
245.789 86
248.190 128
249.240 87
250.401 88 - 90
250.550 275
251.950 240
252.346 142 - 145
252.900 129
252.898 184
252.859 251
253.099 241
253.400 91
255.239 92
255.320 (incl. 255.633) 93
256.420 130
258.829 252
259.730 276
261.763 114
265.257 242
265.826 303
266.075 146
268.580 253
270.539 282
273.870 243
274.180 115
274.456 147
274.379 (Incl. 280.365) 283
275.568 293
280.290 94
280.316 165
280.362 254
280.363 255
281.200 (incl. 281.482) 185
282.778 284
282.917 186
282.920 187
284.249 95 - 96
285.470 148
287.120 289 - 291
289.020 298
291.317 256
291.318 257
291.319 258
292.200 9
293.513 259
295.580 295
295.760 149
297.380 131
297.399 299
297.438 171
299.606 188
299.642 297
300.350 132
301.400 260
301.705 10 - 15
301.700 189 - 191
302.329 261
302.900 262
302.937 263
305.249 172
309.510 173
312.550 97 - 98
316.731 264
317.612 265
318.525 278
323.289 266
323.873 267
325.016 268
325.228 99 - 100
326.908 269
327.110 192 - 193
327.156 194 - 198, 300 - 301
328.650 150
331.830 151 - 153
335.560 16
336.881 199
337.141 154
344.036 133
345.028 17
345.121 285
346.559 134
347.140 18
347.398 200 - 229
350.395 135
350.857 244
355.150 155
369.248 19
371.310 20
372.000 156 - 157
372.350 21
373.303 22 - 23
374.201 116
376.469 24
380.791 279
380.798 289 - 291
381.132 245
381.399 289 - 291
381.810 178 - 180
383.769 289 - 291
389.147 304
386.280 (Incl. 389.258) 25
388.813 289 - 291
389.327 26
389.359 27
389.854 101
390.123 117
390.571 118
391.290 119 - 121
391.694 102
392.588 158
392.556 230
393.090 289 - 291
393.148 122
394.959 28
394.769 246
394.894 159
395.545 286
396.938 29
397.372 123 - 124
397.860 247
450.100 30
450.484 31
452.136 270
452.770 32
452.809 33
453.869 34
454.943 103
454.954 104
455.705 166
455.728 248
455.734 249
455.999 160 - 161
456.000 305
456.080 35
456.083 162
456.343 36
456.110 271
456.274 (Incl. 456.604) 163
456.602 37
456.702 174
456.991 38
457.130 39 - 42
457.220 43
457.476 44
457.684 45
457.740 46
457.747 105 - 106
457.735 250
458.063 47
458.064 288
458.165 48
458.214 49
458.281 107
458.500 231
458.589 125
458.630 232
458.665 50
458.839 108
458.925 51
458.963 109
458.964 110
458.979 175
459.130 52
459.166 164
459.805 176
459.809 306
459.888 280
459.936 53
459.961 136
460.035 54
460.100 55
460.304 56
460.423 111
460.433 57
460.459 58
460.532 59
460.572 60
Beschrijving van de series en archiefbestanddelen
- Informeren van de Staten-Generaal inzake het Defensie materieelbeleid. 1955-1980, 4
  - Motorstoring straaljagers, type Hawker Hunter., 1955; 1
  - Compenserende leveringen naar aanleiding van bestellingen in het buitenland van militaire textielorders, anti-tankwapen type Tube launched Optically Wire guided missile system (TOW) en verbindingsapparatuur., 1972-1973; 2
  - Order van het Amerikaanse ministerie van Defensie voor de NV Nederlandse Wapen- en Munitiefabriek "De Kruithoorn" inzake de levering van Starfighter patronen., 1956,1966-1967,1970-1971; 3
  - Uiteenzetting waarom een opdracht tot het ombouwen en in richten van bestelwagens tot 36 ambulancewagens voor de Koninklijke Luchtmacht niet bij de Nederlandse industrie werd geplaatst maar in Duitsland., 1971; 4
  - Uiteenzetting over de gang van zaken omtrent levering, fabricage, (her)keuring van helmen, het Amerikaans model, die leidde tot strafrechterlijke vervolging., 1957-1958, 1963-1964; 5
  - Uiteenzetting van de geschiedenis van het Nederlandse gasmasker en het onderzoek naar het geleverde gasmasker "K"., 1958; 6
  - Uiteenzetting omtrent de gang van zaken betreffende de publicaties van verslagen van de strafzaak tegen majoor Koopman en het directoraat materieel landmacht alsmede verslag van de Tweede Kamer Commissie Onderzoek Militair Aankoopbeleid (de Commissie Koersen)., 1958-1960; 7
  - Vervanging van de raketten van het type Honest John door het wapensysteem Lance., 1959, 1972-1973; 8
  - Operationele mogelijkheden van de Lockheed F-104G Starfighter alsmede de overname door de Noorse luchtmacht van 22 oude Starfighters van de Canadese luchtmacht., 1959-1973, met lacunes; ---
    Zie handeling nr. 17, dossier nr. 142 - 145.
  - Uitleg inzake de toepassing van straalturbine-motoren in Engeland voor de opwekking van elektrische energie tijdens de piekbelasting in centrales., 1964; 9
  - Het rapport inzake de oprichting, de ver- en overplaatsing, het veiligheidsinvesteringsrapport, de ontwerp statuten en hinderwetvergunningen van de kruitfabriek Muiden-Chemie BV., 1972, 1974-1979; 10-15
    - eerste gedeelte, 10
    - tweede gedeelte, 11
    - derde gedeelte, 12
    - vierde gedeelte, 13
    - vijfde gedeelte, 14
    - zesde gedeelte, 15
  - Inbouw van een stabilisatie in Leopard tanks, financiële gevolgen van de revaluatie van de D-mark voor de defensie-uitgaven ter zake van de aankoop van bovengenoemde tank, alsmede de bestelling bij de firma Talbot in Aken in plaats van bij VMF/Stork-Werkspoor van 75 tanktransportwagens alsmede een overzicht van compensatieorders voor de Nederlandse industrie., 1968-1973, 1975,1979; ---
    Zie handeling nr. 22, dossier nr. 178 - 180.
  - Vervanging van de Lockheed Neptune patrouille vliegtuigen, alsmede het compensatieprogramma naar aanleiding van de aanschaf van de Lockheed Orion patrouillevliegtuigen., 1973-1975, 1977-1980; ---
    Zie handeling nr. 29, dossier nr. 194 - 198.
  - Terugtrekking van de Nederlandse deelname aan de ontwikkeling van het Multi Role Combat Aircraft (MRCA)-project als mogelijke opvolger van het F-104G vliegtuig., 1968-1969; ---
    Zie handeling nr. 17, dossier nr. 151 - 153.
  - Plaatsing van defensie orders bij de Nederlandse industrie, naar aanleiding van de sluiting van Heidevelds Kledingbedrijf te Groningen., 1969; 16
  - Levering door Frankrijk van vliegtuigen en geleide wapens., 1969; 17
  - Plaatsen van orders in Tsjecho-Slowakije voor de levering van handschoenen., 1970; 18
  - Vervanging van de Lockheed F-104G Starfighter gevechtsvliegtuigen en de keuze van de General Dynamics F-16 als zijn opvolger, alsmede een memorandum over de fraudepreventie bij defensieaanschaffingen., 1970, 1972-1980; ---
    Zie handeling nr. 29, dossier nr. 200 - 229.
  - Vervanging van de Lockheed F-104G Starfighter gevechtsvliegtuigen en publicaties over stakingen in de Dassault vliegtuigfabrieken in Frankrijk., 1974-1976; ---
    Zie handeling nr. 16, dossier nr. 135.
  - Eventuele bestelling van 95 stuks luchtafweergeschut bij de firma Krauss-Maffei A.G, ---
    Zie handeling nr. 32, dossier nr. 244.
  - Aanvragen van werktijdverkorting bij Avio-Diepen te Woensdrecht mede door de verplaatsing van onderhoudswerkzaamheden aan de Brequet Atlantic patrouillevliegtuigen., 1972; 19
  - Buitendienststelling van het rijks-opnemingsvaartuig Zeefakkel., 1972; 20
  - Aanschaf van de Lance-raket., 1972-1979; ---
    Zie handeling nr. 17, dossier nr. 156 - 157.
  - Financiële bijdragen door het bedrijfsleven in de kosten van de uitvoering van onderzoeksprojecten., 1972; 21
  - Compensatieorders ten behoeve het Nederlandse bedrijfsleven., 1972-1979; 22-23
    - Bestanddeel 1, 22
    - Bestanddeel 2, 23
  - Bepalingen betreffende de doorverkoop van materiaal naar andere landen dat zowel voor civiele als militaire doeleinden kan worden gebruikt., 1972; 24
  - Proefnemingen met, alsmede aanschaf van fragmentatiebommen (cluster bombs), 1972, 1974; ---
    Zie handeling nr. 32, dossier nr. 245.
  - Bestelling van een tweede onderzeeboot ter vervanging van de Dolfijnklasse., 1979; ---
  - Aankoop van Amerikaanse Seasparrow raketafvuursystemen voor de Koninklijke Marine., 1973; 25
  - Raden en commissies werkzaam op het terrein van research, ontwikkeling, productie en aankoop van militair materieel, anders dan de binnen het militair apparaat kortlevende project-commissies., 1975,1979-1980; 26
  - Opvoeren van de wapenproductie van de Hollandse Signaalapparaten (HSA) door het verlenen van toestemming door de gemeente Hengelo voor uitbreiding op het nieuwe industrieterrein., 1974-1975,1979; 27
  - Bezoek van een delegatie uit Oman voor eventuele koop van de mijnenvegers Hr Ms Axel en Aalsmeer., 1974; 28
  - Klachten over de wasverzorging bij de Koninklijke Landmacht., 1974; 29
  - Gedeeltelijke levering van baretten, alsmede uniformen aan de Koninklijke Marechaussee door buitenlandse ondernemingen., 1974-1976; 30
  - Aangevraagde werktijdverkorting bij de NV Optische Industrie "De Oude Delft" door het uitblijven van opdrachten., 1975-1978; 31
  - Bestellen van uniformstoffen in het buitenland., 1977; 32
  - Aanschaf van zogenaamde wiellaadschoppen., 1975; 33
  - Verkoop van twee omgebouwde mijnenvegers aan het Sultanaat Oman., 1975; 34
  - Invoering van een nieuw type anti- tankgranaat bij de NAVO., 1975; 35
  - Onbruikbaar worden van mortiermunitie van het 81 mm kaliber., 1976; 36
  - Bouw van een zogenaamd fregatdok voor de Rijkswerf te Den Helder., 1976; 37
  - Constructiefouten in de Leopard 2 tank, voortbestaan van de Industriële Werkgroep Gevechtstank 1980, alsmede vervanging van de Centuriontanks en de AMX pantservoertuigen bij de Koninklijke Landmacht., 1976,1979-1980; 38
  - Vervanging en aanschaffing in diverse grote materieelprojecten; o.m. tankvervangingsprojecten., 1976-1980; 39-42
    - Eerste gedeelte, 39
    - Tweede gedeelte, 40
    - Derde gedeelte, 41
    - Vierde gedeelte, 42
  - Levering van verband- en geneesmiddelen uit het Centraal Bureau voor Verbandmiddelen aan de heer H.G. L. te Hengelo (Gld)., 1977; 43
  - Fraude met betrekking tot in de Verenigde Staten vervaardigde vliegtuigonderdelen van Sikorsky en Bell helikopters voor lidstaten van de NAVO., 1977; 44
  - Fraudebestrijding (orgaanbeschrijving van op te richten Bureaus Bijzondere Opdrachten bij het Directoraat Generaal Materieel en andere krijgsmachtdelen)., 1977; 45
  - Verkrijgen van garanties voor kostenbeheersing bij de aanschaf van nieuw defensie materieel., 1977; 46
  - Overzicht van de resultaten van de evaluatie van het materieelsituatierapport betreffende de aanschaf van 350 stuks anti-tank wapensystemen met middelbare dracht., 1977; 47
  - Opschorting van het anti-tank mijnenproject "Margit", alsmede het situatierapport "Mechanisch te leggen anti-tankmijnen"., 1978, 1980; 48
  - Mislopen van een order door Fokker VWF BV van 146 shelters en inbouw van communicatie apparatuur., 1977; 49
  - Aankoop van een Noorse loodstender type Striker 54, 1977-1979; 288
  - Verloop van de procedure van de aanschaf van 940 voertuig-shelters ten behoeve van de Koninklijke Landmacht., 1978; ---
    Zie handeling nr. 29, inv. nr. 232.
  - Het in financiële moeilijkheden verkerende bedrijf Van der Horst Europa BV te Zwolle., 1978; 50
  - Memorandum of Understanding over materieelsamenwerking met de Verenigde Staten op het gebied van onderzoek en ontwikkeling, productie en aanschaf en betreffende de vestiging van faciliteiten voor de opleg en het onderhoud van Amerikaans militair materieel in Nederland, alsmede staken van de licentie-produktie van Europese luchtafweersystemen in de Verenigde Staten., 1978-1980; 51
  - Bijeenkomsten van de Independent European Programme Group (IEPG) over een Europese materieelsamenwerking op het gebied van behoeftestelling, materieel specificatie en procedures., 1978-1979; 52
  - Akkoord tussen Frankrijk, Groot-Brittanië en Duitsland over ontwikkeling van geavanceerde geleide anti-tankraketten., 1979; 53
  - Aanvraag van offertes voor de levering van 128.000 uniformjassen met een korte levertijd., 1979; 54
  - Het Franse, Duitse en Engelse consortium "Euromissile Dynamics Group"., 1980; 55
  - Plannen tussen Frankrijk en Duitsland voor de ontwikkeling van een Europese gevechtstank voor de jaren negentig en de mogelijkheden voor de inschakeling van de Nederlandse industrie bij bovengenoemd project., 1980; 56
  - Tekenen van de overeenkomst voor de overdracht van 25 ex-luchtmacht Starfighters aan Turkije in het kader van NAVO-hulp., 1980; 57
  - Plaatsen van een order voor drijvende aluminium geniebruggen ter waarde van 20 miljoen gulden in de Verenigde Staten., 1980; 58
  - Situatierapport vervanging pantserwielvoertuig YP-408 alsmede de instelling van de interdepartementale projectgroep vervanging YP-408., 1980; 59
  - Situatierapport over een voorgenomen bestelling van pantserrupsvoertuigen YPR-765., 1980; 60
- Opstellen van jaarverslagen e.d. betreffende het beleidsterrein militair materieel. 1955-1978, 5
  - Commissies Coördinatie Hoofden van de Aanschaffingsdiensten van de Zee-, Land- en Luchtmacht, Commissie Coördinatie Normalisatiezaken Krijgsmacht en de Materieelraad., 1955-1972, met lacunes; ---
    Zie handeling nr. 6, dossier nr. 67 - 70.
  - Nederlands Defensie Research Coördinatie Comité., 1974-1978; ---
    Zie handeling nr. 9, dossier nr. 119 - 121.
- Instellen, wijzigen en opheffen van organisatie-eenheden op het beleidsterrein militair materieel. 1952-1980, 6
  - Nationaal Bedrijf der Artillerie Inrichtingen (AI), (opvolger het Staatsbedrijf AI), welke later gesplitst is in een militaire tak onder de naam N.V. Eurometaal en een civiele tak onder de naam N.V. “Hembrug”, 1953-1980, met lacunes; 289-291; 3 pakken
    Hierin rapporten van de commissie-AI en Kranenburg over de gewenste rechtsvorm
    - Dossiernr. 206.460 - 206.460/5y, 289
    - Dossiernr. 206.460/6a - 206.460/11z, 289
    - Dossiernr. 202.120/5p - 393.090/l, 289
  - Centrale Keuringsraad voor Elektrisch en Elektronisch Materieel (CKEEM), Contact Commissie voor Keuringen van Elektrisch en Electronisch Materieel (CCKEEM), Centrale Militaire Keuringsraad Elektrisch en Elektronisch Materieel (CMKEEM), Commissie Elektronisch Materieel Krijgsmacht (COMEK) alsmede overeenkomsten en contracten met de NV tot Keuring van Electronische Materialen (KEMA)., 1956-1973, met lacunes; 61-62
    Incl. dossier nr. 255.633.
    - Bestanddeel 1, 61
    - Bestanddeel 2, 62
  - Comité Munitie-Aanschaffingen., 1969-1970; ---
    Zie RIO 57 handeling nr. 20, ouddossier nr. 202.120
  - Commissie ter beoordeling van eventuele vertragingsmeldingen op het Hunterbouw-programma, inzake de levering van 204 Hawker-Hunter jachtvliegtuigen., 1955, 1959; 63
  - Centraal Codificatie Bureau Materieel voor de Krijgsmacht (COBUMA)., 1955-1962, 1964, 1966; 64
    Zie ook handeling nr.6, dossier nr. 201.070 ministerie van Marine.
  - Afdeling Intendance van het Directoraat Materieel Landmacht., 1956; 292
  - Commando Depots Materieel Luchtmacht (CDML) en de daaronder geplaatste onderdelen., 1956-1973 met lacunes; 293
  - Directeur Materieel Landmacht (DML) en Kwartiermeester-Generaal (KMG)., 1956, 1961; 65
  - Laboratorium Elektronische Ontwikkelingen (LEO) voor de Krijgsmacht (LEOK)., 1955, 1958; 66